【裁判字號】    97,台上,4712
【裁判日期】    970925
【裁判案由】    違反毒品危害防制條例
【裁判全文】
最高法院刑事判決            九十七年度台上字第四七一二號
上  訴  人  甲○○
上列上訴人因違反毒品危害防制條例案件，不服台灣高等法院台
中分院中華民國九十七年五月七日第二審判決（九十七年度上訴
字第六二九號，起訴案號：台灣台中地方法院檢察署九十六年度
偵字第八四○八號），提起上訴，本院判決如下：
    主  文
上訴駁回。
    理  由
按刑事訴訟法第三百七十七條規定，上訴於第三審法院，非以判
決違背法令為理由，不得為之。是提起第三審上訴，應以原判決
違背法令為理由，係屬法定要件。如果上訴理由書狀並未依據卷
內訴訟資料，具體指摘原判決不適用何種法則或如何適用不當，
或所指摘原判決違法情事，顯與法律規定得為第三審上訴理由之
違法情形，不相適合時，均應認其上訴為違背法律上之程式，予
以駁回。本件上訴人甲○○上訴意旨略稱：(一)、原判決以「溫士
榮以其持用之○九五三─七一六八五五號行動電話於（民國）九
十六年二月十四日上午十一時三十八分十六秒撥打被告（上訴人
，下同）持用之○九五四─○五一四二一號行動電話，通話內容
為：『（溫）：陳仔，二張。（被告）：好，你在哪裡？』……
」為所認上訴人有於原判決附表（下稱附表）二所示時地販賣第
一級毒品海洛因予溫士榮之論據。惟衡之交易常情，吸食毒品者
豈會不知藥頭之姓名或綽號，上訴人姓名甲○○，綽號可稱「吳
仔」、「小吳」、「小閩」、「小明」，不可能稱為「陳仔」，
溫士榮在電話中所稱之「陳仔」顯然另有其人，並非上訴人，原
審未作電話監聽譯文之聲音比對，以調查上訴人與溫士榮交談中
之「陳仔」是何人？有調查未盡之違法。(二)、原判決就上訴人販
賣海洛因予錢進順（即附表三）部分，理由中引據錢進順所稱「
我都是用手機打被告的手機，由被告親自接電話，約好時間、地
點、毒品種類、交易金額後，再由我親自前往約定的地點，由被
告親自出面把毒品交給我」等語，為不利上訴人之論證。惟一般
毒品交易，應是金錢與毒品同時交付，上訴人與錢進順不熟，在
互信不足情況下，應無先交錢，隔一段時間再交貨之理。錢進順
在第一審係證稱其係請上訴人幫忙購買海洛因，而上訴人與錢進
順均是毒品圈內吸毒者，互相幫忙調貨，合資購買毒品，均屬常
情。原審遽採錢進順在警詢時之供述，作為判決之依據，而不採
其在第一審時之證詞，為有利上訴人之論斷，同有調查未盡之違
法。(三)、原判決就上訴人販賣第二級毒品甲基安非他命予鄭欽仁
（即附表四）部分，亦引用鄭欽仁在偵查中供述「……，由被告
親自接電話，約好時間、地點、毒品種類、交易金額後，再由我
親自前往約定的地點，由被告親自出面把毒品交給我」等語，為
所憑之論據。惟依前所述，上訴人與鄭欽仁互信不足，不可能先
收錢後交貨。且鄭欽仁係稱以○九五四─○五一四二一號行動電
話與上訴人持用之前揭電話聯絡甲基安非他命之交易，原判決既
謂無電話通聯紀錄可資佐證，何能遽認上訴人有此部分之毒品交
易？又原判決雖認上訴人有販賣甲基安非他命予綽號「阿裕」之
男子（即附表五部分），但「阿裕」真實姓名為何？其並未到場
作證，雖有電話監聽譯文，但原審豈可採用第三者（鄭欽仁）之
證言，作為認定上訴人有販賣甲基安非他命予「阿裕」之依據，
原判決顯有調查未盡之違法。
惟查：原判決綜合全案證據資料，本於事實審法院職權推理之作
用，認定上訴人確有於附表二、三所示之時間、地點，分別販賣
海洛因予溫士榮、錢進順，暨於附表四、五所示時間、地點，先
後販賣甲基安非他命予鄭欽仁、「阿裕」等人之犯行，因而撤銷
第一審關於販賣第一級及第二級毒品部分之判決，就附表二、三
部分改判論處上訴人販賣第一級毒品二罪（如附表二、三所示）
，附表四、五部分改判論處上訴人販賣第二級毒品二罪（如附表
四、五所示）之罪刑（均累犯，附表二、三所示之罪各處有期徒
刑十五年，附表四、五之罪各處有期徒刑四年），已詳細說明其
採證認事之理由。所為論斷，亦俱有卷證資料可資覆按。且查：
第一審及原審依法踐行調查證據程序，並提示卷附通訊監察之譯
文時，上訴人及其辯護人不唯對該譯文所載內容均不爭執（見一
審卷第三六頁及第一八○頁、原審卷第五十頁及第六三頁），卷
內亦無上訴人聲請對上開執行通訊監察之監聽內容予以勘驗或為
如何調查之資料（見一審卷第一八二頁、原審卷第五十頁反面及
第六三頁反面），乃竟於上訴第三審之法律審時，方指摘原審未
就溫士榮於九十六年二月十四日十一時三十八分十六秒與上訴人
通聯之監聽內容進行聲紋比對，為有違法，顯非依據卷內資料而
為指摘；況溫士榮在警詢時、偵查中及第一審時，已迭次指證其
確於上開時間以行動電話與上訴人聯絡，購買海洛因（見原判決
第五頁第十七行至次頁第一行），原判決以上開監聽譯文所載之
對話，確為上訴人與溫士榮之通聯內容，上訴人之辯護人復引用
該監聽譯文內容為有利上訴人之辯護（見原審卷第六七至六八頁
、第七一頁），而認此部分事實已臻明瞭，無須再為聲紋之比對
鑑驗或調查溫士榮所稱「陳仔」係何人，按之刑事訴訟法第一百
六十三條之二第二項第三款之規定，即無調查未盡之違法。又原
判決引據錢進順、鄭欽仁分別供述「約好時間、地點、毒品種類
、交易金額後，再由我親自前往約定的地點，由被告親自出面把
毒品交給我」、「約好時間、地點、毒品種類、交易金額後，再
由我親自前往約定的地點，由被告親自出面把毒品交給我」各等
語，僅是敘明上訴人係先在電話中分別與錢進順、鄭欽仁約定交
易之時間、地點與金額後，再分赴該約定地點進行各該毒品交易
，並未載述上訴人係先收取錢進順、鄭欽仁之購毒價款後，再另
為毒品之交付。此部分上訴意旨所指，亦非可認係依憑卷內資料
，執為指摘，自非適法之第三審上訴理由。再者，證據之取捨及
證據之證明力如何，由事實審法院依其調查證據所得心證，本其
確信自由判斷，茍不違反經驗法則或論理法則，即難遽指違法。
原判決已說明其就案內所有證據，本於調查所得心證，分別定其
取捨，而憑以認定上訴人於附表五所示時間、地點，確係販賣甲
基安非他命予綽號「阿裕」之不詳姓名男子；暨錢進順嗣在第一
審時雖改稱係請上訴人幫忙購買海洛因，要屬迴護之詞，不足採
憑等之依據及理由。此係事實審法院採證認事之職權行使，難謂
有違反證據法則、判決不備理由，或應於審判期日調查之證據而
未予調查之情形。茲上訴意旨對原審此部分之論斷，既未依據卷
內資料，具體指摘有如何違背法令之情形，徒以「阿裕」係何人
不明，鄭欽仁之證詞不得據為上訴人有販賣甲基安非他命予「阿
裕」之不利認定，及原判決不採錢進順有利上訴人之證言，為有
不當云云，據以指摘原判決違法，係以自己之說詞，對原審採證
認事之適法職權行使，并已於判決內說明之事項，漫事指摘，復
為單純之事實上爭辯，難認係適法之第三審上訴理由。其就附表
二、三、四、五部分之上訴，違背法律上之程式，應予駁回。又
第三審上訴書狀，應敘述上訴之理由，其未敘述者，得於提起上
訴後十日內補提理由書於原審法院，已逾上述期間，而於第三審
法院未判決前仍未提出上訴理由書狀者，第三審法院應以判決駁
回之，刑事訴訟法第三百八十二條第一項、第三百九十五條後段
規定甚明。上訴人就附表一部分，不服原審判決，於九十七年五
月二十二日提起上訴，並未敘述理由，迄今逾期已久，於本院未
判決前仍未提出，依上開規定，其就附表一部分之上訴自非合法
，亦應駁回。
據上論結，應依刑事訴訟法第三百九十五條，判決如主文。
中    華    民    國  九十七  年    九    月  二十五  日
                      最高法院刑事第七庭
                          審判長法官  謝  俊  雄
                                法官  陳  世  雄
                                法官  魏  新  和
                                法官  吳  信  銘
                                法官  徐  文  亮
      本件正本證明與原本無異
                                      書  記  官
中    華    民    國  九十七  年    十    月    一    日
                                                      V


司法院資訊處製作；財團法人民間司法改革基金會備份。
